臺灣臺南地方法院民事判決
109年度訴字第1578號
原      告  甲  (年籍詳卷)
法定代理人  甲父(年籍詳卷)
            甲母(年籍詳卷)
被      告  乙  (年籍詳卷)
兼上列一人
法定代理人  乙父(年籍詳卷)
            乙母(年籍詳卷)
上三人共同
訴訟代理人  高亦昀律師  
上列當事人間請求損害賠償事件，經本院於民國110年8月11日言
詞辯論終結，判決如下：
    主    文
一、被告應連帶給付原告新臺幣103,880元，及自民國109年10月
    6日起至清償日止，按年息百分之5計算之利息。
二、原告其餘之訴駁回。
三、訴訟費用新臺幣17,510元由被告連帶負擔。
四、本判決得假執行，但被告如以新臺幣103,880元為原告預供
    擔保，得免為假執行。
五、原告其餘假執行之聲請駁回。　　
    事實及理由
一、本件原告及被告乙均係民國00年出生（見本院卷第59、61頁
    ），均為未滿18歲之少年，其2人間傷害事件，業經本院少
    年法庭以109年度少調字第496號處分不付審理，應予以告誡
    並書立悔過書確定在案等情，經本院調取上開卷宗核閱屬實
    (下稱系爭少年事件)，爰依少年事件處理法第83條第1項暨
    兒童及少年福利與權益保障法第69條第1項第4款、第2項等
    規定，將足以識別其等身分資訊之資料均以代號表示，先予
    敘明。
二、原告主張：原告與乙係臺南市○○國民小學○年○班同班同學，
    該班級於109年4月7日中午12點左右，在學校室內風雨球場
    上完表演藝術課，學生要離開風雨球場時，乙從風雨球場後
    方快速向前方跑，撞倒前方往側門方向離開之原告，撞上前
    乙有跳起之動作，原告因乙強力撞擊而撲倒在地板，上顎撞
    擊地面，致2顆上門牙（恆齒）橫向斷裂(下稱系爭事故、系
    爭傷害)。原告年僅12歲，縱使現在裝置牙套，因牙齒及牙
    床並未完全定型，到成年以前要不斷重新裝設牙套，這樣的
    重建方案較不適合，經醫生建議先暫時將斷牙黏回，每半年
    照X光，追蹤牙髓神經及牙根尖狀況，待原告成年後再裝置
    假牙，以全瓷冠牙冠重建。在成年以前，爲免暫時黏回的門
    牙斷落，所有食物、水果都要切成小塊入口，如果斷落脫落
    了，就再黏回去，如果斷牙處無法黏補，或許裝置牙套，但
    還需評估當時牙髓神經、牙根狀況，才能決定治療方式，未
    來狀況無法估算。再者，此期間若牙髓發炎、感染、牙髓壞
    死、長膿包等，醫師可能會建議根管治療、根尖手術、或拔
    牙等。成年後，前牙以全瓷冠牙冠重建，但假牙無法使用一
    輩子，正常使用年限平均約10年，依內政部統計處108年9月
    11日公告國人平均壽命80.7歲推算，共需更換假牙6次，對
    於年僅12歲的原告及其父母而言，未來要面對無數次漫長治
    療，長期受牙齒醫療所苦，影響甚深。爰依侵權行為損害賠
    償之法律關係，請求乙及其法定代理人連帶賠償新臺幣(下
    同)506,580元【計算式：醫療費用3,880元＋未來醫療費用30
    2,700元+精神慰撫金20萬元】等語。並聲明：被告等應連帶
    給付原告506,580元，及自起訴狀繕本送達翌日起至清償日
    止，按年息百分之5計算之利息；願供擔保，請准宣告假執
    行（見本院卷第15頁）。
三、被告等則以：原告受傷迄今支付之醫療費僅3,880元，原告
    就此金額以外之損害賠償請求，顯無理由；原告要求之精神
    慰撫金過高；系爭事故發生時，乙為盡速返回教室而奔跑，
    雖有不當，惟當時原告亦奔跑，且行徑方向並非往場地出口
    處，致乙發現原告時，不及反應而發生碰撞，故原告就系爭
    事故與有過失等語置辯。並聲明：原告之訴駁回；願供擔保
    ，請准宣告免為假執行（見本院卷第105頁）。
四、得心證之理由：
  ㈠按因故意或過失，不法侵害他人之權利者，負損害賠償責任
    ；不法侵害他人之身體或健康者，對於被害人因此喪失或減
    少勞動能力或增加生活上之需要時，應負損害賠償責任；不
    法侵害他人之身體、健康、名譽、自由、信用、隱私、貞操
    ，或不法侵害其他人格法益而情節重大者，被害人雖非財產
    上之損害，亦得請求賠償相當之金額，民法第184條第1項前
    段、第193條第1項、第195條第1項前段定有明文。又限制行
    為能力人，不法侵害他人之權利者，以行為時有識別能力為
    限，與其法定代理人連帶負損害賠償責任，民法第187條第1
    項亦有明文。
　㈡經查：
　⒈原告主張乙於上揭時、地，自風雨球場後方向前方跑，由原
    告後方撞倒原告，原告因而撲倒在地，致生系爭傷害乙節，
    為兩造所不爭執，並經其等同班同學郭○○、黃○○、郭☐☐於系
    爭少年事件中證述明確，堪信為真。是原告主張乙及其法定
    代理人應連帶負侵權行為損害賠償責任，洵屬有據。
  ⒉茲就原告請求之項目審酌如下：
　⑴已支付之醫療費用：
　　原告請求賠償已支付之醫療費用3,880元部分，業據提出奇
    美醫院診斷證明書及收據、健美牙醫診所診斷證明書及收據
    （見本院卷第29至45頁）為證，復為被告等所不爭執，是原
    告請求賠償醫療費3,880元，洵屬有據。
　⑵未來之醫療費：
　　按「請求將來給付之訴，以有預為請求之必要者為限，得提
    起之，民事訴訟法第246條定有明文，又按將來之醫藥費用
    ，只要係維持傷害後身體或健康之必要支出，被害人均得請
    求加害人賠償，非以被害人已實際支出者為限」，固據最高
    法院82年度台上字第681號著有判決。惟按將來給付之訴，
    以債權已確定存在，僅請求權尚未到期，因到期有不履行之
    虞，為其要件，最高法院86年度台上字第1385號判決意旨亦
    可供參照。請求將來給付，仍應以其需求明確之部分為限，
    苟其損害內容尚非明確，或日後實際發生之損害額較高，應
    待日後損害確實發生再另為請求為宜。查本件經送國立成功
    大學醫學院附設醫院鑑定，鑑定結果認定：原告所受之門齒
    斷裂傷害，目前仍在觀察牙髓活性，醫師亦暫時將碎片黏回
    。倘若後續有牙髓壞死之情形，須先完成根管治療之相關療
    程才能製作牙科補綴物。而牙科補綴物的製作則包含臨時假
    牙、根柱安裝及假牙製作。預估之費用為：一、若無自費醫
    材使用，根管治療療程主要為健保給付之醫療；二、依成大
    醫院現行之收費標準，臨時假牙為每顆1千元、根柱安裝為2
    千元、最終正式假牙則依材質選擇不同，可從每顆1萬4千元
    到2萬5千元不等，合計每顆牙需1萬7千元到2萬8千元。若牙
    齒產生其他併發症而致使牙齒需拔除（如牙根内吸收），則
    需再視實際狀況考慮人工植牙或長跨距牙橋，確切金額需再
    視實際狀況評估。裝置假牙後，本院一般建議半年定期回診
    洗牙檢查。到院需付掛號費，洗牙則為健保給付治療。一般
    來說，固定式假牙的10年長期成功率有近8到9成，但仍須視
    患者之潔牙習慣及口腔照護能力而定。如拆除(假牙)後齒質
    條件過差而致牙齒無法保留，就須考慮人工植牙或人工牙橋
    。人工植牙需有手術置入人工牙根，每顆約8萬元，人工牙
    橋每顆需1萬7千元到2萬8千等語（見本院卷第209至210頁）
    。則依上開鑑定結果，本件尚無法認定原告應以何方式治療
    為妥，且治療方式不同，所需治療金額差距甚大，應待日後
    損害確實發生再另請求為宜，原告日後如有因系爭傷害再支
    出醫療費用之事實，自得另行請求而無礙其權利之保障。另
    此部分損害是否發生、損害金額均無從確定，亦非當事人已
    證明受有損害而不能證明其數額或證明顯有重大困難之情形
    ，本院亦無從依民事訴訟法第222條第2項職權酌定其金額，
    併予說明。
　⑶按被害人因身體、健康受侵害，致受有非財產上之損害者，
    雖亦得請求賠償，惟酌定精神慰撫金之多寡時，應斟酌被害
    人及加害人雙方之身分、資力、經濟狀況、加害程度、被害
    人所受痛苦及及其他各種情形，以核定相當之數額。本院審
    酌兩造教育程度、經濟能力、社會地位（參見系爭少年事件
    卷宗及兩造財產所得調件明細資料），及原告所受系爭傷害
    ，不論採何種治療方式，日後須不斷接受牙齒治療等一切情
    狀，認原告請求之精神慰撫金以10萬元為適當，逾此數額之
    請求，則無理由。
　㈢按損害之發生或擴大，被害人與有過失者，法院得減輕賠償
    金額，或免除之，民法第217條第1項定有明文。被告等主張
    原告與有過失，並聲請傳喚同班同學李○○為證，而李○○於11
    0年8月11日言詞辯論期日固到庭證稱：我是他們同班同學，
    那天我們在風雨球場上第4堂課，下課後大家要回教室，大
    家都往風雨球場的門口走，我在原告的前面，我先到門口，
    我在門口剛好轉頭要找我同學，剛好瞄到他們2個跑步然後
    撞在一起等語(見本院卷第260至262頁)。然學校為調查系爭
    事故，旋於109年4月10日集合全部同學在風雨球場模擬系爭
    事故過程，經本院當庭勘驗模擬過程錄影光碟，系爭事故發
    生時，李○○已接近門口，而郭○○、黃○○、郭☐☐較靠近原告及
    乙，且郭○○於系爭少年事件109年9月8日訊問中證稱：原告
    從風雨球場中間往門口走，我要走過去跟原告講話，原告沒
    有在跑，乙跑過來撞到原告等語；黃○○於系爭少年事件109
    年9月8日訊問中證稱：那時候聽到老師的聲音我就回頭看，
    我有看到乙在跑步，原告是用走的，我也是用走的，後來聽
    到聲音我轉頭看，原告已經跌倒，乙當時在原告後面等語；
    郭☐☐於系爭少年事件109年9月8日訊問中證稱：原告跟乙發
    生碰撞時，我在他們後面，原告在走路，乙跑過來撞到他，
    乙就倒下去等語。本院審酌李○○作證時間距系爭事故已逾1
    年，而郭○○、黃○○、郭☐☐於少年事件中證述之內容大致相符
    ，且作證時間較接近系爭事故時間，記憶應較為清晰，應較
    可採。是被告等之舉證不足讓本院認定原告與有過失。
  ㈣綜上，原告得請求賠償之金額為103,880元【計算式：已支付
    之醫療費3,880元＋精神慰撫金10萬元】部分，逾此數額之請
    求，則無理由。
　㈤綜上所述，原告依侵權行為損害賠償之法律關係，請求被告
    等連帶給付103,880元，及自起訴狀繕本送達翌日即109年10
    月6日起至清償日止，按週年利率百分之5計算之法定遲延利
    息，為有理由，應予准許。原告逾此範圍之請求，為無理由
    ，應予駁回。
五、本件事證已臻明確，兩造其餘攻擊防禦方法，經本院審酌後
    核於本判決結果不生影響，爰不一一論述，併此敘明。
六、原告陳明願供擔保聲請宣告假執行，經核原告勝訴部分所命
    之給付在50萬元以下，依民事訴訟法第389條第1項第5款規
    定，應依職權宣告假執行，原告就該部分聲請宣告假執行僅
    係促使本院職權之發動，本院無庸為准駁之裁判，另併依聲
    請酌定相當之擔保金額准被告等預供擔保，得免為假執行。
    至原告敗訴部分，其假執行之聲請，因訴之駁回而失所依附
    ，應併予駁回。
七、原告雖一部勝訴、一部敗訴，惟本院審酌原告確因乙之過失
    受有系爭傷害，然因治療方式目前無從確定，而遭部分駁回
    ，爰依民事訴訟法第79條、第85條第2項規定，酌定由被告
    等連帶負擔訴訟費用。
中　　華　　民　　國　　110 　年　　8 　　月　　25　　日
                  民事第四庭   法    官　王淑惠
以上正本係照原本作成。
如對本判決上訴，須於判決送達後20日內向本院提出上訴狀。
如委任律師提起上訴者，應一併繳納上訴審裁判費。
中　　華　　民　　國　　110 　年　　8 　　月　　27　　日
                               書 記 官  洪凌婷